【裁判字號】    98,交聲,3381
【裁判日期】    990416
【裁判案由】    違反道路交通管理處罰條例聲明異議
【裁判全文】
臺灣桃園地方法院刑事交通事件裁定     98年度交聲字第3381號
原處分機關  交通部公路總局新竹區監理所
異  議  人  乙○○
上列受處分人乙○○因違反道路交通管理處罰條例案件，對於原
處分機關中華民國98年10月28日所為之處分（原處分案號：桃監
裁罰字第裁52-DP0000000號）聲明異議，本院裁定如下：
    主  文
原處分關於「汽車駕駛人駕駛汽車肇事致人受傷而逃逸」之部分
撤銷。
前項撤銷部分，乙○○不罰。
    理  由
一、原處分意旨略以：異議人即受處分人乙○○於民國98年6 月
    3 日上午10時許，駕駛車牌號碼Q7-9635 號自小客車，沿桃
    園縣桃園市○○路往南崁方向行駛，行經經國路與南平路交
    岔路口左轉時，因轉彎車未讓直行車先行，致其所駕駛之上
    開車輛撞擊丙○○騎乘之車牌號碼G9W-517 號重型機車，致
    丙○○人車倒地後，受有右肘、腕、膝、足踝等部位挫傷及
    擦傷之傷害，異議人見狀未即採取救護或其他必要措施，亦
    未向警察機關報告而逃逸，經桃園縣政府警察局交通隊值勤
    員警以異議人有「一、轉彎車未讓直行車先行。二、肇事致
    人受輕傷後逃逸」之違規，而填製桃警局交字第DP0000000
    號舉發違反道路交通管理事件通知單（下稱舉發通知單）舉
    發，並移送原處分機關處理，嗣經原處分機關調查確認違規
    事實無誤後，於98年10月28日依道路交通管理處罰條例第48
    條第1 項第6 款、第62條第4 項及違反道路交通管理事件統
    一裁罰基準及處理細則第41、43、44、67條規定，以桃監裁
    罰字第裁52-DP0000000號違反道路交通管理事件裁決書，裁
    處異議人罰鍰新臺幣（下同）6,900 元，並吊銷駕駛執照1
    年。
二、聲明異議意旨略以：渠於案發當時不知道伊有撞到人，此觀
    本案肇事車輛外緣保險桿烤漆均有不同方位深淺之擦痕足證
    ，是以渠於案發當時駕車離開並非肇事逃逸，故對原處分機
    關吊銷渠之駕駛執照部分不服，為此，聲明異議。
三、按法院受理交通事件，準用刑事訴訟法之規定，道路交通管
    理處罰條例第89條定有明文。次按，認定犯罪事實所憑之證
    據，雖不以直接證據為限，間接證據亦包括在內，然而無論
    直接證據或間接證據，其為訴訟上之證明，須於通常一般之
    人均不致有所懷疑，而得確信其為真實之程度者，始得據為
    有罪之認定，倘其證明尚未達到此一程度，而有合理之懷疑
    存在而無從使事實審法院得有罪之確信時，即應由法院為諭
    知被告無罪之判決。最高法院著有76年臺上字第4986號判例
    可參，此一原則於法院審理行為人違反道路交通管理處罰條
    例案件時，亦當有其適用。換言之，法院於審理行為人違反
    道路交通管理處罰條例案件，當踐行完畢調查證據之程序後
    ，為事實之認定時，如就原處分機關所認定之行為人違規之
    事實仍有合理之訴訟上懷疑，而無法確信行為人確有該當於
    道路交通管理處罰條例各該處罰條文之構成要件事實時，此
    際即應依訴訟上罪證有疑，利於被告之事實認定法則，為對
    受處分人有利之認定。再按，違反行政法上義務之行為非出
    於故意或過失者，不予處罰。行政罰法第7 條第1 項定有明
    文。末按，汽車駕駛人駕駛汽車肇事致人受傷而逃逸者，吊
    銷其駕駛執照。道路交通管理處罰條例第62條第4 項前段固
    定有明文，惟須行為人主觀上對致人受傷之事實有所認識，
    並進而決意擅自逃離肇事現場，始足當之（參照最高法院97
    年度台上字第4456號裁判對刑法第185 條之4 之主觀要件之
    意旨）。
四、經查：
  (一)異議人即受處分人乙○○確有於上揭時、地，因轉彎車未讓
    直行車先行，而與丙○○騎乘之車牌號碼G9W-517 號重型機
    車發生交通事故，致丙○○人車倒地後，受有右肘、腕、膝
    、足踝等部位挫傷及擦傷之傷害乙節，為異議人所不爭執，
    核與證人丙○○於警詢、本院訊問時之證述相符，且有敏盛
    綜合醫院診斷證明書、桃園縣政府警察局桃園分局道路交通
    事故現場圖、調查報告表、交通事故紀錄單各1 紙、現場及
    車損照片12幀，在卷可憑，是異議人駕駛汽車，轉彎車未讓
    直行車先行，違反道路交通規則，因而肇事致人受傷之事實
    ，堪以認定。
  (二)本件異議人肇事致人受傷而逃逸之事實，經臺灣桃園地方法
    院檢察署檢察官於98年9 月18日以98年度偵字第16811 號為
    不起訴處分確定，固經本院調取該署98年度偵字第16811 號
    卷，查核屬實，惟本院就異議人是否有違反行政法上義務之
    行為，亦即就異議人是否有汽車駕駛人駕駛汽車肇事致人受
    傷而逃逸之行為，並不受前揭不起訴處分認定事實之拘束，
    應先予敘明。
  (三)本件原處分機關認定異議人有上開汽車駕駛人駕駛汽車致人
    受傷而逃逸之違規事實，無非以舉發機關桃警局交字第DP00
    00000 號舉發案件之移送資料為其論據，換言之，即以上開
    異議人違規肇事致丙○○受傷之客觀事實，以及丙○○於警
    詢筆錄之供述，據以認定異議人涉有肇事致人受傷而逃逸之
    事實。惟查，證人即被害人丙○○於本院調查時具結證稱：
    伊於98年6 月3 日上午10時許，騎乘車牌號碼G9W-517 號重
    型機車沿桃園市○○路往火車站方向行駛，於行經經國路與
    南平路口時，因異議人駕駛之車牌號碼Q7-9635 號自小客車
    往南崁方向行駛，而在上開路口左轉時撞到伊機車之左側車
    尾，伊機車便傾倒並滑行，伊當時自道路中間滑行至路邊停
    止，滑行距離約1 、2 公尺，伊當時之車速約50公里左右，
    伊並不清楚異議人駕駛之車輛於撞倒伊後有無減速，只能確
    認異議人駕駛之車輛並未停下來；伊亦只記得異議人駕駛之
    車輛左轉後伊就滑倒了，伊沒有印象異議人駕駛之車輛當時
    撞擊之力道大小如何，但伊確時有被撞到，因為伊之機車上
    雖無撞擊凹洞但有擦痕，而異議人駕駛之車輛上亦有擦痕；
    伊機車因本案導致前煞車把手上之拉桿在滑倒時損壞，其他
    部分係機車倒地造成擦痕，但異議人已與伊和解並賠償伊之
    損失等語（見本院卷第42頁背面至43頁）。核與證人即異議
    人之父親甲○○於本院調查時證稱：案發當時伊躺在異議人
    所駕駛車輛之後座，當時伊身體不舒服，異議人正載伊去敏
    盛醫院看病，伊當時雖不知悉異議人沿經國路行駛，而到南
    平路交岔口有左轉之情形，但伊在上開車程中並未聽到相撞
    之聲音等語之情節相符（見本院卷第43至43頁背面）；再觀
    諸臺灣桃園地方法院檢察署98年度偵字第16811 號卷卷附之
    車損照片，被害人丙○○騎乘之G9W- 517號重型機車左側車
    身僅有些微擦痕，而異議人駕駛之車號Q7-9635 號自小客車
    左側車頭之保險桿及烤漆，均有不同方向，不同深淺之刮擦
    痕，則雙方車損情形十分輕微之情，至為酌然。綜上，本件
    車禍事件被害人丙○○機車傾倒後滑行距離甚短，且本件碰
    撞並未使兩車出現凹痕，復未發出足以讓自小客車內之人聽
    見之聲響，足見兩車間之碰撞實屬輕微，且異議人當時又處
    於急於送其父至醫院就醫之情形下，則異議人辯稱案發當時
    不知道渠有撞到人乙節，應堪採信。是異議人客觀上固有離
    去肇事現場之事實，惟其主觀上既不知有肇事致他人受傷之
    情形，則尚難遽以認定其主觀上係有對致人受傷之事實有所
    認識，並進而決意擅自逃離肇事現場之故意，揆諸前揭說明
    ，既不能認定異議人有肇事致人受傷而逃逸之事實，即無得
    對之為裁罰之餘地。
五、綜上所述，本件依前所述並無足夠之證據證明異議人於肇事
    當時已知其撞及被害人丙○○成傷之事實，無法證明異議人
    確有逃逸之故意。原處分機關未予詳查，逕依道路交通管理
    處罰條例第62條第4 項前段，予以異議人，吊銷駕駛執照及
    1 年內禁考之裁罰，尚有未洽，本件異議為有理由，爰就異
    議人聲明異議之「汽車駕駛人駕駛汽車肇事致人受傷而逃逸
    」部分，依法撤銷原「吊銷駕駛執照1 年」之處分，並為不
    罰之諭知。至原處分機關另就異議人「轉彎車未讓直行車先
    行」，而依道路交通管理處罰條例第48條第1 項第6 款裁處
    罰鍰6,000 元部分，並非異議人聲明異議之範圍，基於不告
    不理原則，自非本院所得審理，本院無由就該等處分併予審
    酌，併此敘明。
六、依道路交通案件處理辦法第20條前段，裁定如主文。
中    華    民    國    99    年    4     月    16    日
                  交通法庭    法  官  黃立昌
以上正本證明與原本無異。
如不服本裁定，應於裁定送達後5 日內向本院提出抗告狀。
                              書記官  張懿昀
中    華    民    國    99    年    4     月    16    日

司法院資訊處製作；財團法人民間司法改革基金會備份。
